臺灣臺南地方法院交通事件裁定　　　　　　　　　　　九十一年度交聲字第七六號
　　移送機關　交通部公路總局嘉義區監理所台南監理站
　　受處分人　甲○○
　　即異議人
右列受處分人因違反道路交通管理處罰條例案件，對於交通部公路總局嘉義區監理所
台南監理站九十一年三月八日所為之裁決處分（處分案號：南監五字第裁七四—Ｓ0
0000000號），聲明異議，本院裁定如左：
    主  文
原處分撤銷。
甲○○不罰。
    理  由
一、原處分意旨略以：受處分人即異議人甲○○於民國九十一年一月六日上午八點二
    十分左右，駕駛車牌號碼二Ｓ—七七九一號自用小客車，沿台南市○○路，由南
    往北方向行駛，途經該路五十號前時，因在劃設有分向限制線路段迴車、左轉，
    而違反應遵守道路交通標線之道路交通安全規則，以致在其車後駕駛車牌號碼Ｋ
    Ｅ六—五六五號重型機車之被害人劉于豪，見狀避煞不及而與該小客車之左後視
    鏡發生擦撞，並因之造成被害人劉于豪受有右無名指近位指骨骨折等傷害，故移
    送機關即交通部公路總局嘉義區監理所台南監理站，乃依道路交通管理處罰條例
    第四十八條第一項第二款、第六十三條第一項第一款及六十一條第三項等規定，
    裁處異議人罰鍰新台幣六百元、記違規點數一點，並吊銷駕駛執照四個月之處分
    等語。
二、受處分人即異議人甲○○則辯稱：本件事故之發生係被害人劉于豪騎機車快速由
    後方衝來，才會擦撞其所駕駛之小客車左後視鏡而倒地受傷，其雖於該處本欲左
    轉至前方道路左側之停車格停車，而但其欲左轉時，見該處劃有雙黃線，乃未穿
    越，車禍發生時，其所駕駛之小客車均在其原行之車道內，並無跨越雙黃線之情
    形，且肇事後之現場圖及照片，亦均顯示其小客車車身，並無跨越雙黃線，是其
    並無原裁決處分所指之違規情事等語。
三、按汽車駕駛人轉彎時，不依標線指示者，處二百元以上六百元以下罰鍰，道路交
    通管理處罰條例第四十八條第二款固定有明文；又分向限制線（本線為雙黃實線
    ），用以劃分路面成雙向車道，禁止車輛跨越行駛，並不得迴轉，道路交通標誌
    標線號誌設置規則第一百六十五條第一項、第二項雖亦規定甚明。然而，違反行
    政秩序之未遂行為，因尚未完全實現違反秩序之構成要件，且其可非難性，亦較
    既遂輕微，況一般並不視為對被保護法益具有值得注意之危險，又縱使行政秩序
    罰，著重行政目的之達成，但亦無法完全忽視既遂與未遂在其反社會性、可非難
    性及可罰性上之差異，故違反行政秩序之未遂行為，除法律有明文規定者外，原
    則上應不得加以處罰。
四、經查，本件受處分人即異議人甲○○雖不否認有於前述時間，駕駛車牌號碼二Ｓ
    —七七九一號自用小客車，途經劃有分向限制線之台南市○○路五十號前時，因
    見對面前方路邊停車格尚有空位，而欲自該處左轉並前行至該停車格停放其所駕
    駛之小客車等事實，但觀諸卷附之警製道路交通事故調查報告表及現場蒐證照片
    可知，本件車禍發生當時，異議人雖已有做左轉之動作，以致其車身偏斜，但其
    所駕駛之小客車之左後視鏡，遭在其車後駕駛車牌號碼ＫＥ六—五六五號重型機
    車之被害人劉于豪擦撞時，其小客車則尚未有跨越分向限制線之情形；另證人即
    被害人劉于豪亦於本院調查時，到庭具結證稱：「：：：我撞到異議人之車子時
    ，異議人的車子也是在行駛直行中有一點要彎之動作：：：」等語（本院九十一
    年四月二十六日訊問筆錄參照），顯見異議人於肇事時，雖已著手於轉彎時不依
    標線指示之駕駛行為，然其尚未完成實行行為，即因車禍而未發生跨越分向限制
    線之結果。從而，本件異議人違反道路交通管理處罰條例第四十八條第二款之汽
    車駕駛人轉彎時，不依標線指示之行為，經核仍屬未遂階段，參照前述說明，異
    議人此部分之駕駛行為，尚難據右述道路交管理處罰條例第四十八條第二款之規
    定加以處罰。
五、再者，駕駛人駕駛汽車，應遵守道路交通標誌、標線、號誌之指示，道路交通安
    全規則第九十條第一項前段固定有明文；而分向限制線（本線為雙黃實線），用
    以劃分路面成雙向車道，禁止車輛跨越行駛，並不得迴轉，道路交通標誌標線號
    誌設置規則第一百六十五條第一項、第二項雖亦規定甚明。然如前述，本件受處
    分人即異議人甲○○於右開時、地，駕駛小客車雖著手於轉彎時不依標線指示之
    行為，然因其行為尚未完成，即因車禍而未造成跨越分向限制線之結果，故本件
    異議人駕駛汽車不遵守標線指示之行為，經核仍屬未遂階段，是亦難認異議人業
    有違反上述道路交通安全規則之情事。基此，異議人雖然駕駛小客車與被害人劉
    于豪所騎之機車發生擦撞，而造成被害人劉于豪受傷之結果，但其駕駛行為經查
    則尚無違反如原處分意旨所指之道路交通安全規則，故其上開所為與道路交通管
    理處罰條例第六十一條第三項：「汽車駕駛人，駕駛汽車違反道路交通規則，因
    而肇事致人受傷」之處罰規定，容有未合之處。
六、綜上所述，本件受處分人即異議人甲○○於前述時、地，既無跨越分向限制線，
    而違反道路交通管理處罰條例第四十八條第二款及道路交通安全規則第九十條第
    一項前段之情形，且本院亦查無其他積極事證，足以證明異議人尚有其他違反道
    路交通安全規則之情事，故異議人於本件事故發生當時，應無上述原處分意旨所
    稱之違規情形。基此，本件異議人之異議，經核為有理由，原處分予以裁罰，於
    法即有未合，故應由本院裁定將原處分撤銷，另為異議人不罰之諭知，以資適法
    。
七、據上論斷，應依道路交通案件處理辦法第二十條前段，裁定如主文。
中    華    民    國      九十一      年      五       月       十      日
                              臺灣臺南地方法院交通法庭
                                  法  官    陳  志  成
右正本證明與原本無異
如不服本裁定應於送達後五日內向本院提出抗告狀
                                  書記官    彭  建  山
中    華    民    國      九十一      年      五       月       十      日
